【裁判字號】    89,易,3529
【裁判日期】    891121
【裁判案由】    違反能源管理法
【裁判全文】
臺灣高雄地方法院刑事判決                        八十九年度易字第三五二九號
    公  訴  人  臺灣高雄地方法院檢察署檢察官
    被      告  乙○○
右列被告因違反能源管理法案件，經檢察官提起公訴（八十九年度偵字第一六三七九
號），本院判決如左：
    主  文
乙○○未經許可而經營中央主管機關指定之能源產品之銷售業務，處有期徒刑貳月，
如易科罰金，以參佰元折算壹日。緩刑貳年。
附表所示之物均沒收。
    事  實
一、乙○○明知「柴油」係經中央主管機關經濟部指定之能源產品，未經許可，不得
    經營「柴油」之銷售業務，竟意圖營利，未經許可，自民國八十九年六月下旬起
    至同年七月二十二日止，將其向姓名年籍均不詳、綽號「宏仔」之成年男子以每
    公升新台幣（下同）十元之價格購入之柴油，先裝存於其向不知情之洪文忠所借
    得之ＶＪ—一六八號自用大貨車之方形儲油槽內，再以其所有之加油槍、流量計
    、馬達等工具，多次在高雄縣林園鄉地區以每公升十一元之價格將前開柴油出售
    予不特定人，而經營中央主管機關指定為能源產品之柴油銷售業務。嗣於同年七
    月二十二日上午，乙○○駕駛前開洪文忠所有之大貨車停放於高雄縣林園鄉○○
    村○○路與石化路口，於同日上午十一時十分許，適有鄭金盛（業經檢察官另為
    不起訴處分）駕駛車號ＷＧ—三Ｏ七（起訴書誤載為ＷＣ—三Ｏ七）號營業用曳
    引車至前址向乙○○要求加油時，為警當場查獲，並扣得柴油八百七十公升（起
    訴書誤載為一千一百公升）、方形油槽一個、馬達一個、加油槍一支、流量計一
    個（以上均詳如附表所示）、及ＶＪ—一六八號自用大貨車一輛。
二、案由高雄縣警察局林園分局報告臺灣高雄地方法院檢察署檢察官偵查起訴。
    理  由
一、訊據被告乙○○對於右揭事實均坦承不諱，核與證人甲○○即當日查獲之員警、
    與鄭金盛所證述之情節均相符合，且有柴油八百七十公升、方形油槽一個、馬達
    一個、加油槍一支、流量計一個（詳如附表所示）、及ＶＪ—一六八號自用大貨
    車一輛均扣案可稽，且有經濟部取締違法經營油品會報執行小組配合警方取締地
    下油行現場查獲物品登記表二紙（一紙附於警卷，一紙附於本院卷）、及查獲時
    於現場拍攝之相片八紙均在卷可憑，又扣案之油品抽樣經中國石油公司煉製研究
    所化驗結果，均屬能源管理法第一章第二條第一項所稱「石油及其產品」，與經
    濟部經（八八）能字第八八四六二二一九號公告能源產品認定基準之「柴油」規
    範相符，此有經濟部取締違法經營油品會報執行小組高雄執行分組八十九年八月
    二十一日高處（八九）高執字第八九○八○五○○號函一紙附卷可稽。至公訴意
    旨記載：扣案之油量為一千一百公升等情，惟查，經中國石油公司人員會同警方
    再度測量之結果，被告裝存柴油之方形油槽（如附表編號二所示）底部並非平坦
    而係有部分隆起，亦即查獲當時以油槽之底部面積乘以油面高度計算所得之油量
    並非正確（尚需扣除油槽內底部隆起之體積部分始為正確），是以油槽內確實之
    油量應係八百七十公升等情，業據載明於前開經濟部取締違法經營油品會報執行
    小組配合警方取締地下油行現場查獲物品登記表（附於本院卷內），是以此部分
    之公訴意旨容有未洽，應予敘明。綜前所述，被告之自白核與事實相符，本件事
    證明確，其犯行堪以認定。
二、按「柴油」係屬能源管理法第二條第一款「石油及其產品」所規定之能源，未經
    許可，不得經營銷售業務。故核被告乙○○所為，係犯能源管理法第二十條之一
    未經許可經營中央主管機關指定之能源產品之銷售業務罪。公訴意旨認：對被告
    之前開犯行應論以連續犯云云，惟按，被告先後多次經營柴油買賣行為，均包括
    於一個經營柴油銷售業務之範疇內，為實質一罪之關係無連續犯之適用，前開公
    訴意旨容有未洽，應予敘明。爰審酌被告並無任何犯罪前科，有台灣高雄地方法
    院檢察署刑案資料查註紀錄表、本院被告院內索引卡紀錄表及台灣高等法院被告
    全國前案紀錄表各一紙在卷可憑，素行良好，所犯未經許可而經營中央主管機關
    指定之能源產品之銷售業務犯行，破壞社會經濟秩序，惟念其犯罪後坦承犯行，
    知所悔悟等一切情狀，酌量處如主文所示之刑，並諭知易科罰金之折算標準。末
    按，被告未曾受有期徒刑以上刑之宣告等情，已如前述，因一時貪圖私利而未經
    深思熟慮，致觸犯本件犯行，經此次起訴審判後，當能知所警惕，應無再犯之虞
    ，是本院認為前開對被告所宣告之刑，以暫不執行為適當，爰宣告緩刑二年，以
    勵自新。扣案如附表編號一所示之柴油八百七十公升，為被告未經政府許可而銷
    售之產品，自不宜發還予被告，爰依能源管理法第二十條之一之規定予以宣告沒
    收；至附表編號二至四所示之油槽一個、馬達一個、加油槍一支、流量計一個等
    物，均係被告所有供犯罪所用之物，業據被告陳明在卷，應依刑法第三十八條第
    一項第二款規定，宣告沒收。至ＶＪ—一六八號自用大貨車一輛，係被告之姊夫
    洪文忠所有，業經被告於警訊中及偵審中迭次陳明無誤，既非屬被告所有，爰不
    予宣告沒收，附此敘明。
據上論斷，應依刑事訴訟法第二百九十九條第一項前段，能源管理法第二十條之一，
刑法第十一條、第四十一條，第七十四條第一款，第三十八條第一項第二款，罰金罰
鍰提高標準條例第二條，判決如主文。
本案經檢察官莊榮松到庭執行職務。
中    華    民    國    八十九    年      十一      月      二十一      日
                                  臺灣高雄地方法院刑事第六庭
                                          法  官  周  玉  群
右正本證明與原本無異。
如不服本判決，應於判決送達後十日內，向本院提出上訴狀。
                                          書記官  黃  英  彥
中    華    民    國    八十九    年      十一      月      二十一      日
附表：
┌──┬───────────┬────────────────────┐
│編號│物品                  │數量                                    │
├──┼───────────┼────────────────────┤
│一  │柴油                  │八百七十公升（起訴書誤載為一千一百公升）│
├──┼───────────┼────────────────────┤
│二  │方形油槽              │一個                                    │
├──┼───────────┼────────────────────┤
│三  │馬達                  │一個                                    │
├──┼───────────┼────────────────────┤
│四  │加油槍                │一支                                    │
├──┼───────────┼────────────────────┤
│五  │流量計                │一個                                    │
└──┴───────────┴────────────────────┘
附錄本案論罪科刑法條：
能源管理法第二十條之一：
未經許可而經營中央主管機關指定之能源產品之輸入、輸出、生產、銷售業務者，處
一年以下有期徒刑、拘役或科或併科新臺幣三十萬元以下罰金，並得沒收其輸入、輸
出、生產、銷售之產品。


司法院資訊處製作；財團法人民間司法改革基金會備份。
